臺灣高等法院刑事判決
110年度上訴字第3631號
上  訴  人  
即  被  告  陳建霖


上列上訴人因詐欺等案件，不服臺灣基隆地方法院110年度金訴
字第124號，中華民國110年10月27日第一審判決（起訴案號：臺
灣基隆地方檢察署110年度偵字第5067號），提起上訴，本院判
決如下：
    主  文
上訴駁回。
    犯罪事實
一、陳建霖自民國110年2月初起，加入黃天賜、方世文（檢察官
    另案偵辦）等成年人所組成3人以上之詐欺集團，擔任俗稱
    車手之角色，負責依指示提領詐欺贓款，約定可分得提領款
    項3%之報酬（陳建霖所涉參與犯罪組織罪嫌部分，經臺灣桃
    園地方法院以110年度金訴字第85號判決），遂與該詐欺集
    團成員共同意圖為自己不法之所有，基於三人以上共同犯詐
    欺取財及洗錢之犯意聯絡，由詐欺集團內之不詳成員對黃賜
    鈴、孫子晴、陳說華施行詐術，使渠等均陷於錯誤而分別轉
    帳至指定帳戶（各被害人遭詐騙時間與方式、被害人匯款時
    間、金額及人頭帳戶均如附表所示）。嗣陳建霖依黃天賜指
    示，取得上開人頭帳戶提款卡及密碼後，於附表所示時、地
    提領如附表所示款項，再將該等款項交付給黃天賜而製造金
    流斷點，以此方式掩飾、隱匿該等款項之去向。嗣黃賜鈴、
    孫子晴、陳說華察覺有異，報警處理而循線查獲。
二、案經孫子晴、陳說華訴由基隆市警察局第一分局報告臺灣基
    隆地方檢察署檢察官偵查起訴。
    理  由
壹、證據能力
    本判決認定事實所引用之供述證據，檢察官對證據能力無意
    見，上訴人即被告陳建霖於原審時對證據能力無意見，於本
    院行準備程序及審理時均經合法傳喚，無正當理由而不到庭
    ，迄至本案言詞辯論終結前就證據能力部分亦無提出異議，
    本院審酌該等證據資料製作時之情況，亦無違法不當及證明
    力明顯過低之瑕疵，認作為證據應屬適當；非供述證據部分
    ，核無違反法定程序取得之情形，且與本案犯罪事實具有關
    聯性，均認有證據能力。
貳、實體方面
一、認定犯罪事實所憑之證據及理由
　　上揭犯罪事實，業據被告陳建霖於警詢、偵查及原審時坦承
    不諱，且據證人即被害人黃賜鈴及告訴人孫子晴、陳說華於
    警詢中指證遭詐騙經過等情明確，並有被告提款畫面之翻拍
    照片、如附表所示人頭帳戶之交易明細及被害人黃賜鈴提出
    之郵政跨行匯款申請書、ATM交易明細及LINE對話紀錄截圖
    ，告訴人孫子晴提出轉帳畫面截圖，告訴人陳說華提出郵局
    存款單等件在卷可稽，足徵被告前開自白與事實相符，可以
    採信。本件事證明確，被告犯行已堪認定，應依法論科。
二、論罪及駁回上訴之說明
　㈠核被告就附表編號㈠至㈢所為，均係犯刑法第339條之4第1項第
    2款之三人以上共同詐欺取財罪，及洗錢防制法第14條第1項
    之洗錢罪。被告與黃天賜、方世文等成年人就上開犯行間，
    有犯意聯絡及行為分擔，就前述3次犯行，均為共同正犯。
    被害人黃錫鈴、告訴人孫子晴及告訴人陳說華所匯入或存入
    本案人頭帳戶之款項，各係被告於密切接近之時間、地點分
    次提領後旋即繳交予黃天賜，被告就各被害人匯入款項接續
    提領，應分別評價為接續之一行為，且其同時犯上開加重詐
    欺、洗錢2罪名，為想像競合犯，應依刑法第55條規定，分
    別從一重之三人以上共同詐欺取財罪處斷。又本案係由詐騙
    集團成員於不同時間，分別行騙被害人黃錫鈴、告訴人孫子
    晴及告訴人陳說華始得手財物，各侵害不同之財產法益，且
    被告係於不同時段提領附表編號㈠至㈢之詐騙所得款項，並將
    各該編號所示之「匯款金額」提領至千元以下，始待命再提
    領下一筆「匯款金額」，被告自可知悉所提領之詐騙所得款
    項來源不一，故被告就附表編號㈠至㈢所犯三人以上共同詐欺
    取財罪，共3罪，其主觀犯意及客觀行為可相互切割、獨立
    ，應予分論併罰。
　㈡被告前因酒後駕車之公共危險案件，經臺灣桃園地方法院以1
    09年度壢交簡字第675號判決判處有期徒刑4月確定，於民國
    109年12月1日執行完畢，有本院被告前案紀錄表在卷可憑。
    被告於徒刑執行完畢後，5年以內故意再犯本案有期徒刑以
    上之3罪，均為累犯，且被告於前案執行完畢後未滿4個月即
    再犯本案犯行，顯然未因前案執行而心生警惕，對於刑罰之
    反應力薄弱，爰依刑法第47條第1項均加重其刑。又被告就
    所犯一般洗錢部分於偵查及原審審理時均自白不諱，合於洗
    錢防制法第16條第2項減輕其刑之規定，於量刑時併予審酌
    。
　㈢原審以被告犯刑法第339條之4第1項第2款之三人以上共同詐
    欺取財罪、洗錢防制法第14條第1項之洗錢罪，事證明確，
    且為共同正犯，復依想像競合犯規定各從一重之三人以上共
    同詐欺取財罪論處，並均依累犯加重其刑，且審酌被告加入
    擔任車手工作，惡性及參與犯罪程度不高，但謀取不法報酬
    之犯罪動機、手段、目的可議，造成3名被害人所受損害程
    度非輕、難以追償，並考量被告犯後於偵查初始即坦承全部
    犯行之犯後態度，兼衡被告之素行，自陳高職肄業之智識程
    度、生活家庭狀況等一切情狀，各量處有期徒刑1年1月、1
    年1月、1年4月，並衡酌各次犯罪之時間緊密、整體法益侵
    害程度及日後更生等情，定其應執行刑為有期徒刑1年6月，
    復就被告提領後未上繳之款項於其各次犯行項下依洗錢防制
    法第18條第1項前段規定宣告沒收，且因未據扣案，併依刑
    法第38條之1第3項諭知於全部或一部不能執行沒收或不宜執
    行沒收時，追徵其價額，核其認事用法無誤，量刑亦無不當
    ，應予維持。
　㈣被告上訴意旨略以：被告遭警查獲後即坦承犯行，並自行供
    出車手頭黃天賜，犯後態度良好，原審判處之刑及所定應執
    行刑過重，請求從輕量刑等語。惟按法官為量刑之裁量時，
    本得依據個案情節，參酌刑法第57條各款例示之犯罪情狀，
    於法定刑度內量處被告罪刑；除有逾越該罪法定刑或法定要
    件，或未能符合法規範體系及目的，或未遵守一般經驗及論
    理法則，或顯然逾越裁量，或濫用裁量等違法情事以外，自
    不得任意指摘其量刑違法。原審於量刑時已斟酌被告坦承詐
    欺、洗錢犯行之犯後態度，並依刑法第57條就被告上開犯罪
    動機、手段、目的、所生危害、犯罪情節、智識程度、家庭
    生活狀況等各款事由，加以審酌，且於判決理由中詳述之，
    並未逾越法定刑度，亦無過重或裁量權濫用、違反比例原則
    之情形，難認有何不當，被告上訴泛稱量刑過重，請求從輕
    量刑云云，認無理由，應予駁回。
三、臺灣桃園地方檢察署檢察官以110年度偵字第36585號案移送
    併辦意旨略以：被告與方世文等人共同基於三人以上共同犯
    詐欺取財及洗錢之犯意聯絡，由詐欺集團內之不詳成員於11
    0年3月間某日聯繫被害人洪嘉祐，對其佯稱寄交帳戶提款卡
    方能辦理小額借款云云，致被害人洪嘉祐陷於錯誤，於110
    年3月10日上午11時8分許，在臺中市○○區○○路000號之統一
    便利超商日出門市，將其名下大甲日南郵局帳號0000000000
    0000號帳戶之提款卡，以店到店方式寄至嘉義市○區○○路000
    號統一超商嘉上門市後，由被告依指示於同年月17日凌晨2
    時40分許，前往統一超商嘉上門市領取內有洪嘉祐遭詐騙之
    郵局帳戶提款卡之包裹，涉犯三人以上共同犯詐欺取財罪及
    洗錢罪，並以被告擔任取簿手之前階段行為為之後參與本判
    決附表編號㈢之加重詐欺取財罪吸收，為同一案件云云，但
    以人頭帳戶為工具將被害人受騙匯入之款項提領而隱匿其去
    向，固合於一般洗錢罪，但詐騙並領取他人帳戶提款卡行為
    本身，並非隱匿詐欺之犯罪所得之所在、去向之問題，是否
    合於一般洗錢罪，有待斟酌，且被害人洪嘉祐遭詐騙帳戶提
    款卡一事，與被害人陳說華遭詐騙款項之被害法益不同，行
    為可分，並無檢察官所稱吸收關係或想像競合之裁判上一罪
    關係，此部分未據起訴，本院無從併與審理，應退由檢察官
    另依法偵處。
四、被告經合法傳喚，無正當理由不到庭，爰不待其陳述逕行判
    決。
據上論斷，應依刑事訴訟法第371條、第368條，判決如主文。
本案經檢察官林姿妤提起公訴，檢察官李豫雙到庭執行職務。
中　　華　　民　　國　　111 　年　　2 　　月　　23　　日
                  刑事第六庭  審判長法　官  劉方慈
                                    法　官  朱嘉川
                                    法　官  許曉微
以上正本證明與原本無異。
如不服本判決，應於收受送達後20日內向本院提出上訴書狀，其
未敘述上訴之理由者並得於提起上訴後20日內向本院補提理由書
（均須按他造當事人之人數附繕本）「切勿逕送上級法院」。
                                    書記官  徐仁豐
中　　華　　民　　國　　111 　年　　2 　　月　　23　　日
附錄：本案論罪科刑法條全文
中華民國刑法第339條之4
犯第339條詐欺罪而有下列情形之一者，處1年以上7年以下有期
徒刑，得併科1百萬元以下罰金：
一、冒用政府機關或公務員名義犯之。
二、三人以上共同犯之。
三、以廣播電視、電子通訊、網際網路或其他媒體等傳播工具，
    對公眾散布而犯之。
前項之未遂犯罰之。
洗錢防制法第14條
有第二條各款所列洗錢行為者，處7年以下有期徒刑，併科新臺
幣5百萬元以下罰金。
前項之未遂犯罰之。
前二項情形，不得科以超過其特定犯罪所定最重本刑之刑。
附表：
編號 被害人（告訴人） 詐騙時間、方式 匯款時間 匯入之人頭帳戶 匯款金額（新臺幣） 提領時間 提領地點 提領金額（新臺幣） ㈠ 黃錫鈴（被害人） 於110年3月16日11時許，佯為黃錫鈴外甥而借款，致黃錫鈴陷於錯誤而轉帳、匯款至右列帳戶 110年3月17日14時30分許、14時56分許 張家鴻名下華南商業銀行帳號000-000000000000號帳戶  2萬元、3萬元 110年3月17日15時5分4秒 基隆市○○區○○路00號全家超商基隆仁三店、基隆市○○區○○路00號全家超商基隆廟口店 1萬9,000元       110年3月17日15時6分0秒  2萬元       110年3月17日15時11分2秒  1萬800元 ㈡ 孫子晴（告訴人） 於110年3月17日16時20分許（起訴書及原審判決誤載為3月16日14時20分，應予更正），佯為網路賣家，向孫子晴謊稱：遭誤設為批發商，須依指示轉帳以取消設定等語，致孫子晴陷於錯誤而轉帳至右列帳戶 110年3月17日17時30分許  4萬9,689元 110年3月17日17時33分52秒 基隆市○○區○○路00號統一超商崁頂店、基隆市○○區○○路00號全家超商基隆仁四店 2萬元       110年3月17日17時35分50秒  2萬元       110年3月17日17時36分51秒  9,000元 ㈢ 陳說華（告訴人） 於110年3月16日19時許，佯為陳說華姪子而借款，致陳說華陷於錯誤而存款至右列帳戶 110年3月17日10時50分許 洪嘉祐名下大甲日南郵局帳號000-00000000000000號帳戶 15萬元 110年3月17日11時31分21秒 基隆市○○區○○路000號1樓基隆愛三路郵局 6萬元       110年3月17日11時32分23秒  6萬元       110年3月17日11時33分36秒  3萬元